臺灣彰化地方法院民事裁定
                             111年度司繼字第438號
聲  請  人  李仁魂  



關  係  人  許崇賓律師

關  係  人  財政部國有財產署中區分署

法定代理人  趙子賢  
上列聲請人聲請對被繼承人紀連選任遺產管理人事件，本院裁定
如下：
    主  文
選任關係人許崇賓律師為被繼承人紀連（明治26年6月4日生，生
前籍設臺中州北斗郡竹塘庄竹塘十六番地，大正15年12月間死亡
）之遺產管理人。
准對被繼承人紀連之繼承人為承認繼承之公示催告。
被繼承人紀連之大陸地區以外之繼承人，應自本公示催告公告於
司法院網站之翌日起，一年內承認繼承。
上述期限屆滿而無繼承人承認繼承時，被繼承人紀連之遺產，於
清償債權並交付遺贈物後，如有賸餘即歸屬國庫。
程序費用新臺幣壹仟元由被繼承人紀連之遺產負擔。
    理  由
一、本件聲請意旨略以：聲請人與被繼承人紀連共有坐落於彰化
    縣○○鄉○○段00地號土地（下稱系爭土地），聲請人已向本院
    起訴請求分割共有土地，然土地共有人紀連於大正15年（民
    國15年）12月間死亡，其全體繼承人均已死亡，是否仍有應
    繼承之人不明，致聲請人對前開土地無法行使權利，為此聲
    請選任被繼承人紀連之遺產管理人等語。
二、按先順序繼承人均拋棄其繼承權時，由次順序之繼承人繼承
    。其次順序繼承人有無不明或第四順序之繼承人均拋棄其繼
    承權者，準用關於無人承認繼承之規定，民法第1176條第6
    項定有明文。次按繼承開始時，繼承人之有無不明者，由親
    屬會議於1個月內選定遺產管理人，並將繼承開始及選定遺
    產管理人之事由，向法院報明；親屬會議依前條規定為報明
    後，法院應依公示催告程序，定6個月以上之期限，公告繼
    承人，命其於期限內承認繼承；無親屬會議或親屬會議未於
    前條所定期限內選定遺產管理人者，利害關係人或檢察官，
    得聲請法院選任遺產管理人，並由法院依前項規定為公示催
    告，此為民法第1177條、第1178條所明定。
三、經查，聲請人主張之前揭事實，業據提出土地登記謄本、民
    事起訴狀、除戶謄本影本及戶籍資料影本等件為證，又經本
    院函請戶政事務所提供被繼承人設籍於臺中廳深耕堡內蘆竹
    塘庄十六番地及臺中州北斗郡竹塘庄竹塘十六番地戶籍資料
    ，經核被繼承人紀連無直系血親卑親屬，其父母及手足均先
    於被繼承人紀連死亡，另查被繼承人紀連曾設籍彰化廳深耕
    堡內盧升塘庄十六番地並於明治41年12月7日因前戶主死亡
    為戶主相續，嗣於明治41年12月28日絕戶，此有彰化縣○○○○
    ○○○000○0○00○○鎮○○○0000000000號函及附件在卷可憑。從而
    ，聲請人以利害關係人即土地共有人身份聲請為被繼承人紀
    連選任遺產管理人，依法應屬有據，又被繼承人紀連死亡時
    無繼承人存在，本件自有選任遺產管理人之必要。又選任遺
    產管理人，首在考慮其適切性，即除管理遺產須公平外，應
    以對遺產遺債情況瞭解較深，或對遺產管理事務有專業能力
    者為優先選任。查被繼承人紀連尚遺有系爭土地，須賴遺產
    管理人管理該事務，本院曾函詢財政部國有財產署中區分署
    是否願擔任遺產管理人，財政部國有財產署中區分署已來函
    表示無力擔任遺產管理人。本院另函請彰化律師公會推薦適
    合且有意願擔任本件遺產管理人之人選，經審酌彰化律師公
    會推薦之名單（此有彰化律師公會函1件在卷可考），認許
    崇賓律師具有法律專業知識及能力，並有多年執業經驗，卷
    內亦無其與遺產事務有利害關係等不適於擔任遺產管理人之
    情形，應不致有利害偏頗之虞，認選任許崇賓律師為被繼承
    人紀連之遺產管理人應為適當。故依法選任之並為承認繼承
    之公示催告，裁定如主文所示。
四、又若無該被繼承人之繼承人承認繼承，其遺產於清償債權，
    並交付遺贈物後，如有賸餘，歸屬國庫。從而國有財產署依
    國有財產法第9條之規定，對被繼承人之財產具有期待利益
    ；且非公用財產，以國有財產局（現為國有財產署）為管理
    機關，民法第1185條、國有財產法第12條分別定有明文，國
    有財產署依法係非公用財產之管理機關，自與本件有利害關
    係，是本院依職權併予通知，附此說明。
五、依民法1179、1180條規定，遺產管理人有下列職務及義務:⑴
    編製遺產清冊。⑵為保存遺產必要之處置。⑶聲請法院依公示
    催告程序，限定1年以上之期間，公告被繼承人之債權人及
    受遺贈人，命其於該期間內報明債權及為願受遺贈與否之聲
    明，被繼承人之債權人及受遺贈人為管理人所已知者，應分
    別通知之。⑷清償債權或交付遺贈物。⑸有繼承人承認繼承或
    遺產歸屬國庫時，為遺產之移交。前項第1款所定之遺產清
    冊，管理人應於就職後3個月內編製之；第4款所定債權之清
    償，應先於遺贈物之交付，為清償債權或交付遺贈物之必要
    ，管理人經親屬會議之同意，得變賣遺產。依法應經親屬會
    議處理之事項，而有民法第1132條所列情形之一者，得由有
    召集權人或利害關係人聲請法院處理之。法院選任之遺產管
    理人並應於職務執行完畢後，向法院陳報處理遺產之狀況並
    提出有關文件，家事事件法第140 條亦定有明文規定，併此
    說明。
六、依家事事件法第127條第4項規定，裁定如主文。
七、如對本裁定抗告，須於裁定送達後10日之不變期間內，向本
    院提出抗告狀，並繳納抗告費新臺幣1,000元。
中　　華　　民　　國　　111  　年　　11 　月  　14 　 日
                  家事法庭   司法事務官　陳怡君